【裁判字號】    98,抗,747
【裁判日期】    980512
【裁判案由】    假扣押
【裁判全文】
臺灣高等法院民事裁定                   98年度抗字第747號
    抗告人  乙○○
上列抗告人因與相對人甲○○間聲請假扣押事件，對於中華民國
九十八年四月六日臺灣桃園地方法院九十八年度裁全字第一二九
一號裁定提起抗告，本院裁定如下：
    主  文
抗告駁回。
抗告費用由抗告人負擔。
    理  由
一、按債權人就金錢請求或得易為金錢請求之請求，欲保全強制
    執行者，得聲請假扣押。假扣押，非有日後不能強制執行或
    甚難執行之虞者，不得為之，民事訴訟法第五百二十二條第
    一項、第五百二十三條第一項定有明文。所謂不能強制執行
    ，如債務人浪費財產，增加負擔，或就其財產為不利益之處
    分，將成為無資力之情形等是，所謂恐難執行，如債務人將
    移住遠方或逃匿是也（最高法院十九年抗字第二三二號判例
    參照）。又按請求及假扣押之原因應釋明之。債權人就請求
    及假扣押之原因釋明如有不足，而債權人陳明願供擔保或法
    院認為適當者，法院得定相當之擔保，命供擔保後為假扣押
    ，此觀同法第五百二十六條第一、二項規定即明。是聲請假
    扣押，就請求及假扣押之原因，債權人應先予釋明，至使法
    院信其請求及假扣押之原因大致為適當始可。僅於其釋明不
    足時，法院為補強計，於債權人陳明就債務人可能遭受之損
    害願供擔保並足以補釋明之不足，始得命供擔保後為假扣押
    （民事訴訟法第五百二十六條第二項立法理由參照），非謂
    法院於債權人未為釋明，僅陳明願供擔保時，即得為命提供
    擔保之假扣押裁定。
二、本件聲請人主張：第三人王泰安前於民國九十七年六月十八
    日將其對於相對人之新臺幣（下同）七十五萬元佣金債權讓
    與伊，茲相對人近期與其配偶張秀珠辦理離婚，並將戶籍遷
    往桃園縣中壢市○○路四一號五樓，但相對人所有較具價值
    之書畫、瓷器、古董等財產仍放置於離婚前之桃園縣中壢市
    ○○路四四六巷八之六號一至五樓（下稱新生路住處），詎
    相對人先前拒絕伊與執行法院書記官至新生路住處上樓查封
    ，顯有隱匿財產之嫌；又相對人對其委任律師所寄雙掛號信
    函均拒收，即有拒絕履行債務之決心，其名片所載內容亦與
    事實不符，足見相對人確有故意逃避伊之追索及故意隱匿財
    產之嫌，實有迅速對相對人之財產為假扣押之必要，爰聲請
    將相對人之財產在上開金額範圍內准予假扣押，且願供擔保
    以補釋明之不足等語。
三、經查，抗告人主張其已受讓王泰安對於相對人之七十五萬元
    佣金債權之事實，業據提出協議書、協議書補備註書、承諾
    書、和解書、債權讓與書為證（見原法院卷第六至十三頁）
    ，足認抗告人就假扣押請求已為相當之釋明。
四、次查，抗告人主張相對人前曾拒絕其與執行法院書記官至新
    生路住處上樓查封，顯有隱匿財產之嫌等語，雖據提出臺灣
    桃園地方法院民事執行處查封筆錄（見本院卷第十三至十四
    頁）為證。惟觀諸該查封筆錄係於九十七年四月二十二日製
    作，而抗告人係於九十七年六月十八日受讓佣金債權，自不
    足證明相對人於抗告人取得債權後有隱匿財產之事實。況且
    ，依查封筆錄內容記載，相對人陳稱該房屋非其所有而不能
    開啟鐵捲門，書記官因認恐有超額查封之虞及有安全之虞而
    阻止抗告人從二樓窗戶進入，且雙方經和談後同意和解，抗
    告人同意當日暫不執行（另案）假扣押，此與抗告人所提出
    之證人祝偉純筆錄亦記載證稱張秀珠認該房屋為其所有，不
    願意讓抗告人與執行法院人員進入等語（見本院卷第十頁正
    面）相符，自難認相對人有隱匿財產之嫌。又查，抗告人主
    張相對人對其委任律師所寄雙掛號信函均拒收，其名片所載
    內容亦與事實不符，足見相對人確有故意逃避伊之追索及故
    意隱匿財產之嫌等語，並提出雙掛號信函、名片（見本院卷
    第十五至二四頁）為證。惟觀諸該雙掛號信函，固經郵務人
    員於其上蓋「不在」、「查無此人」等印戳，然此僅能釋明
    於郵務人員投遞時相對人不在送達處所，又該名片是否為相
    對人給予抗告人，已非無疑，所載之陳氏文物館址究有無存
    放文物，亦與本件無關，況依抗告人所提出之另案九十八年
    一月十四日本院九十七年度上字第八二二號準備程序筆錄，
    相對人均於該準備程序期日親自到場，並無移住遠方或逃匿
    避見抗告人之情事。是則，抗告人提出之上開事證，絲毫不
    生可使法院信其主張為真實之釋明證據力，無異於未提出假
    扣押原因之釋明。此外，抗告人對於相對人究有何浪費財產
    、增加負擔或將其財產為不利益處分，致達於無資力狀態等
    不能強制執行之情事，或有將移住遠方或逃匿等甚難執行之
    虞之情事，復未提出任何可使法院信其主張為真實之其他證
    據，顯就假扣押之原因未為任何釋明，縱抗告人陳明願供擔
    保，依上開說明，仍不應准許假扣押之聲請。
五、綜上所述，抗告人就假扣押原因未釋明，原裁定駁回抗告人
    本件假扣押之聲請，於法並無不合。從而，抗告意旨指摘原
    裁定不當，求予廢棄，委無理由，應予駁回。
六、據上論結，本件抗告為無理由，爰裁定如主文。
中    華    民    國    98    年    5     月    12    日
                  民事第十庭
                      審判長法  官  黃豐澤
                            法  官  蕭艿菁
                            法  官  林麗玲
正本係照原本作成。
不得再抗告。
中    華    民    國    98    年    5     月    13    日
                            書記官  陶美玲


司法院資訊處製作；財團法人民間司法改革基金會備份。
